臺灣高雄地方法院民事判決  
 111年度鳳簡字第467號
原      告  黃鑫（原名王博裕）

被      告  高強凱  
上列被告因妨害自由等案件（本院111年度簡字第300號 ），經
原告提起刑事附帶民事訴訟請求損害賠償（本院111 年度簡附民
字第40 號），本院刑事庭裁定移送前來，本院於民國111 年10
月6日言詞辯論終結，判決如下：
    主      文
被告應給付原告新臺幣伍萬元及自民國一百一十一年二月二十六
日起至清償日止，按週年利率百分之五計算之利息。
原告其餘之訴駁回。
本判決原告勝訴部分得假執行。
    事實及理由
一、原告主張：被告為原告之妹夫，彼此相處不睦。被告於民國
    109年10月15日21時23分許，為向原告尋釁，竟基於無故侵
    入住宅之犯意，不顧其妻訴外人王靖嫻（雙方業於109年11
    月16日離婚）勸阻，欲搭電梯至原告位於高雄市○○區○○路○
    段000號13樓住處，因搭乘電梯需要磁卡而作罷，卻仍未經
    原告或高雄市○○區○○路○段000號大樓(下稱系爭大樓)之其他
    住戶同意，改步行樓梯欲前往原告上址住處，以此方式無故
    侵入他人住宅之樓梯間。王靖嫻為避免發生爭執，仍緊跟被
    告上樓，並在系爭大樓12樓處出聲示警。原告母親聽聞後，
    旋鎖門並大喊要報警處理，被告隨即走下樓梯並離開該大樓
    。其後，被告等到場處理之警員離開後，又於同日21時53分
    許，進入系爭大樓，在不特定多數人可共見共聞之系爭大樓
    1樓大廳，與原告口角，並基於公然侮辱之犯意，對原告辱
    稱：「幹你娘機掰啦」「你娘機掰，你有夠沒路用」（均閩
    南語），足以貶損原告之名譽。為此，爰依侵權行為法律關
    係請求被告賠償精神慰撫金共新臺幣(下同)30萬元(侵入住
    宅部分15萬元，公然侮辱部分15萬元)等語。並聲明：被告
    應給付原告30萬元及自起訴狀繕本送達翌日起至清償日止，
    按週年利率百分之五計算之利息。
二、被告則以：
　㈠侵入住宅部分：原告家人有告知系爭大樓管理員被告可以在
    系爭大樓進出，管理員於刑事偵查程序中亦證稱上情，被告
    與管理員都很熟識，管理員只要看到被告，都會自動幫被告
    開門。
　㈡公然侮辱部分：被告與原告起口角，是原告先辱罵被告，被
    告再反罵回去，被告承認有對原告辱罵如刑事簡易判決所記
    載的話等語。
　㈢並聲明：原告之訴駁回。　
三、得心證之理由： 
  ㈠原告主張之前揭事實，有原告於妨害自由等刑事案件之警詢
    、偵訊筆錄、監視錄影光碟、監視錄影翻拍照片、臺灣高雄
    地方檢察署檢察事務官依檢察官指示所作勘驗筆錄、原告自
    行擷取取註記之翻拍畫面及被告進出電梯、上樓及下樓之時
    間以及證人即社區總幹事鍾文源、證人即社區管理員郭坤森
    於偵查中之證述等在卷可佐(警卷第11至15頁、第23至24頁
    、第31至57頁，他字卷第43至61頁、第123至132頁，偵字卷
    第47至49頁、第67至69頁)，堪認屬實。
　㈡被告雖以前揭情詞為辯，然證人即系爭大樓社區總幹事鍾文
    源於偵查中證稱：系爭大樓有兩個大門，外面的是10點關門
    ，裡面的門不一定，……如果要上下樓梯必須要通過裡面的門
    ，走樓梯不用讀卡，搭乘電梯要刷卡，非社區之住戶不能走
    樓梯，如果是要找人會用對講機先跟住戶通報，住戶說可以
    才放行等語（見偵卷第47至48頁）；而被告於偵查中亦自陳
    ：其先前僅曾有經授權使用本件大樓電梯之經驗，不曾使用
    本件大樓之安全梯等語（見偵卷第112頁）；顯見被告於上
    開時間所侵入之系爭大樓樓梯間，尚非住戶以外之人得以自
    由進出之公共空間。另查諸系爭大樓之訪客登記資料於109
    年10月15日當天並無被告來訪之登記紀錄（見偵卷第51頁）
    ，被告亦自承其與原告自109年6月30日起交惡(本院卷第91
    頁)，原告復且明確陳稱伊之前有跟管理員講過不同意讓被
    告進來(本院卷第91頁)，而證人即系爭大樓管理員郭坤森於
    偵訊中證述伊沒有看到被告走進樓梯口(偵卷第60頁、第68
    頁)，可見被告於上開時間進入系爭大樓樓梯間並未獲得原
    告及其他住戶之同意，亦未先經過管理員登記資料及帶領，
    即逕自進入系爭大樓樓梯間，是被告確有於上開事實欄所載
    時、地，無故侵入系爭大樓之樓梯間之情節，堪以認定屬實
    ，被告前開辯詞委難採信。　
　㈢按法律所保護之名譽概念係指人在社會上享有一般人對其品
    德聲望或信譽所加之評價，名譽有無受侵害，應以社會上對
    其評價是否貶損以為斷。被告自承其於上開不特定多數人可
    共見聞之系爭大樓1樓大廳，與原告口角，並對原告辱稱：
    「幹你娘機掰啦」「你娘機掰，你有夠沒路用」(均閩南語)
    等語，觀諸上開言語在社會通念及口語意義上均含有輕侮、
    鄙視之意，客觀上當足使受辱罵者感受難堪、屈辱而貶損人
    格評價，自足生損害於原告之名譽。且被告與原告斯時係處
    於口角爭執之對立地位，被告於此脈絡下當面向原告口出上
    開言詞，主觀上亦當具侮辱原告之犯意無訛。被告辯稱是原
    告先辱罵被告，被告再反罵回去云云；然查，臺灣高雄地方
    檢察署勘驗筆錄內容可見被告先對原告說「你好膽你就出來
    嘛！會怕嘛！叫你來大寮就不敢！會怕嘛！會怕嘛！」等語
    ，而原告則回以「我懶得跟你說話。呵！我不敢？」等語(
    他字卷第128頁)，足見係被告不斷挑釁原告在先，並無被告
    所稱原告先辱罵伊之情形，被告前開辯詞，亦洵無可採。
　㈣按因故意或過失，不法侵害他人之權利者，負損害賠償責任
    ；不法侵害他人之身體、健康、名譽、自由、信用、隱私、
    貞操，或不法侵害其他人格法益而情節重大者，被害人雖非
    財產上之損害，亦得請求賠償相當之金額，民法第184 條第
    1 項前段、第195 條第1 項前段定有明文。被告對原告有上
    開侵入住宅及公然侮辱之犯行，已如前述，足以侵害原告之
    名譽權及居住安寧，則原告依侵權行為法律關係，請求被告
    賠償非財產上之損害，應屬有據。次按慰藉金之賠償須以人
    格權遭遇侵害，使精神上受有痛苦為必要，其核給之標準固
    與財產上損害之計算不同，然非不可斟酌雙方身分資力與加
    害程度，及其他各種情形核定相當之數額，有最高法院51年
    度台上字第223 號判決意旨可資參照。爰審酌原告學歷為高
    職畢業、從事服務業、月薪2萬多元；被告學歷為高中畢業
    、從事土地買賣、月薪2萬多元等情，此據兩造陳述在卷( 
    見本院卷第95頁)；另參酌本院依職權調閱兩造稅務電子閘
    門財產所得調件明細表所示之兩造所得、財產等資料，以及
    被告侵害情節、加害程度等一切情狀，認原告對被告侵入住
    宅部分所請求之精神慰撫金以2萬元為允適，對被告妨害名
    譽部分所請求之精神慰撫金則以3萬元為妥適，逾此部分之
    請求，則難允准。  
四、綜上所述，原告基於侵權行為法律關係，請求被告給付5 萬
    元(即2萬元＋3萬元＝5萬元)，及自起訴狀繕本送達翌日(即11
    1年2月26日，見附民卷第11頁)起至清償日止，按週年利率
    百分之五計算之利息為有理由，應予准許，逾上開部分之請
    求，則無理由，應予駁回。
五、本件原告勝訴部分，係就民事訴訟法第427 條訴訟適用簡易
    程序所為被告敗訴之判決，爰依同法第389 條第1 項第3 款
    之規定，職權宣告假執行。
六、本件原告係於刑事訴訟程序提起民事訴訟，經本院刑事庭裁
    定移送前來，依刑事訴訟法第504 條第2 項規定，毋庸繳納
    裁判費，且本件訴訟繫屬期間亦未增生訴訟費用事項，故無
    訴訟費用負擔問題，併予敘明。
中　　華　　民　　國　　111 　年　　10　　月　　28　　日
                  鳳山簡易庭    法　官    謝琬萍
以上正本係照原本作成。
如不服本判決，應於送達後20日內，向本院提出上訴狀並表明上
訴理由，如於本判決宣示後送達前提起上訴者，應於判決送達後
20日內補提上訴理由書（須附繕本）。
中　　華　　民　　國　　111 　年　　11　　月　　1 　　日
                              書記官   林麗文